【裁判字號】    99,交聲,205
【裁判日期】    990226
【裁判案由】    交管條例聲異
【裁判全文】
臺灣板橋地方法院交通事件裁定         99年度交聲字第205號
原處分機關  交通部公路總局臺北區監理所蘆洲監理站
異  議  人
即受處分人  弘旭精密股份有限公司
代  表  人  甲○○
上列異議人即受處分人因違反道路交通管理處罰條例案件，對於
交通部公路總局臺北區監理所蘆洲監理站99年1 月18日所為之裁
決處分（北監蘆字第46-CO0000000號）聲明異議，本院裁定如下
：
    主  文
原處分撤銷。
弘旭精密股份有限公司汽車所有人，因汽車駕駛人行經有燈光號
誌管制之交岔路口闖紅燈，處罰鍰新臺幣肆仟伍佰元。
    理  由
一、原處分意旨略以：本件異議人即受處分人弘旭精密股份有限
    公司所有之車牌號碼656-CYK 號重型機車，於民國98年5 月
    31日0 時42分許，在臺北縣新莊市○○路與幸福路口，因駕
    駛人駕車闖越紅燈，又經臺北縣政府警察局新莊分局中港派
    出所員警攔查時拒絕受檢逃逸，乃以「駕車行經有燈光號誌
    管制之交岔路口闖紅燈」之違規事由逕行舉發（另有「違反
    處罰條例之行為，拒絕停車接受稽查而逃逸」之違規行為，
    參照本院99年度交聲字第208 號裁定），然受處分人因逾應
    到案日期60日以上未繳納罰鍰且未申訴，經原處分機關調查
    結果，認受處分人違規行為屬實，乃依道路交通管理處罰條
    例第53條第1 項、第63條第1 項第3 款（裁決書漏載第3 款
    ）及違反道路交通管理事件統一裁罰基準表之規定，於99年
    1 月18日以北監蘆字第46-CO0000000號裁處受處分人罰鍰新
    臺幣（下同）4,500 元，並記違規點數3 點。
二、異議意旨略以：98年5 月31日當時伊（代表人甲○○）人在
    宜蘭，不可能在臺北闖紅燈，況員警出示之監視器翻拍照片
    模糊，如何證明該違規機車確為656- CYK號普通重型機車，
    況何以警車二度攔截卻無法攔停1 部機車，又事後亦未收到
    罰單，本件舉發過程顯有違誤，為此聲明異議，請求撤銷原
    處分云云。
三、按汽車駕駛人，行經有燈光號誌管制之交岔路口闖紅燈者，
    處新臺幣1,800 元以上5,400 元以下罰鍰；汽車駕駛人有第
    53條情形者，除依原條款處罰鍰外，並予記違規點數3 點，
    道路交通管理處罰條例第53條第1 項、第63條第1 項第3 款
    分別定有明文。次按汽車駕駛人之行為有闖紅燈、不服指揮
    稽查而逃逸情形，當場不能或不宜攔截製單舉發者，得逕行
    舉發，道路交通管理處罰條例第7 條之2 第1 項第1 款、第
    4 款亦有明文。又按道路交通管理處罰條例所稱之汽車，包
    括機器腳踏車，道路交通安全規則第2 條第1 項第1 款及道
    路交通管理處罰條例第3 條第8 款亦有明文。末按，違反道
    路交通管理事件統一裁罰基準及處理細則第5 條規定：處理
    違反道路交通管理事件，有關文書送達之程序，依行政程序
    法之規定。又對於法人為送達者，應向其代表人為之，且送
    達，於應受送達人之住居所、事務所或營業所為之，但在行
    政機關辦公處所或他處會晤應受送達人時，得於會晤處所為
    之；於應送達處所不獲會晤應受送達人時，得將文書付與有
    辨別事理能力之同居人、受僱人或應送達處所之接收郵件人
    員，行政程序法第69條第2 項、第72條第1 項、第73條第1
    項規定明確。
四、經查：
    (一)異議人所有之車牌號碼656-CYK 號重型機車，於98年5 月
      31日0 時42分許，在臺北縣新莊市○○路與幸福路口，經
      臺北縣政府警察局新莊分局中港派出所員警以「駕車行經
      有燈光號誌管制之交岔路口闖紅燈」之違規事由而逕行舉
      發等情，有臺北縣政府警察局北縣警交大字第CO0000000
      號舉發違反道路交通管理事件通知單影本1 份在卷可稽。
    (二)而本件舉發通知單係經原舉發單位以掛號郵務送達方式，
      於98年6 月8 日向異議人之營業所即臺北縣三重市○○路
      ○ 段64巷18號為送達，因未獲會晤本人，故交付與該處所
      之接收郵件人員曹翔程，有臺北縣政府警察局新莊分局送
      達證書影本上之「弘旭精密股份有限公司」收文戳章及「
      曹翔程」署押各1 枚，附卷可憑，是以依上開行政程序法
      之規定，堪認本件舉發通知單業已符合行政程序法第73條
      規定為送達，而生合法送達之效力。從而，原舉發機關業
      已將本件舉發通知單合法送達至異議人之住所地，縱令異
      議人並未實際領得，該舉發通知單仍自98年6 月8 日起發
      生合法送達之效力，堪予認定。
    (三)又道路交通管理處罰條例同條例第7 條之2 第1 項第1 款
      及第4 項分別規定「汽車駕駛人之行為有下列情形之一，
      當場不能或不宜攔截製單舉發者，得逕行舉發：一、闖紅
      燈。…第一項逕行舉發，應記明車輛牌照號碼、車型等可
      資辨明之資料，以汽車所有人為被通知人製單舉發。」再
      者，上開規定固均係以汽車駕駛人為規範處罰之對象，然
      行為人有本條例之情形者，應填製舉發違反道路交通管理
      事件通知單，並於被通知人欄予以勾記，其通知聯依下列
      規定辦理：四、逕行舉發者，應按已查明之資料填註車牌
      號碼、車輛種類、車主姓名及地址，並於通知單上方空白
      處加註逕行舉發之文字後，由舉發機關送達被通知人；又
      本條例之處罰，受舉發違反道路交通管理事件之受處罰人
      ，認為受舉發之違規行為應歸責他人者，應於舉發違反道
      路交通管理事件通知單應到案日期前，檢附相關證據及應
      歸責人相關證明文件，向處罰機關告知應歸責人，處罰機
      關應即另行通知應歸責人到案依法處理，逾期未依規定辦
      理者，仍依本條例各該違反條款規定處罰，此亦經道路交
      通管理處罰條例第85條第1 項、違反道路交通管理事件統
      一裁罰基準及處理細則第11條第1 項第4 款、第36條分別
      定有明定。揆其立法本意，係以車輛所有人對於車輛應有
      管理，對於被檢舉所屬車輛涉及違規，若不舉證告知駕駛
      人為誰，自可認定其為違規行為人。
    (四)異議人之代表人雖對於前揭時、地因闖紅燈而為警逕行舉
      發之機車是否確為公司所有之車牌號碼656-CYK 號重型機
      車此點多所爭執，惟經本院傳喚證人即本件舉發員警葉彥
      志到庭具結證稱：「我們在巡邏，當時跟在違規車輛後面
      ，一直追到中港、幸福路口，有一個警員先騎車到他的旁
      邊作攔停的動作，他們還是不停，就繼續往前疾駛，當時
      該名員警不斷的對他們吹哨音，他們還是往前衝，沒有繼
      續追的原因是因為我的警用機車突然故障，怕單一員警追
      上去會發生危險，所以只好放棄繼續追查」、「我們是後
      來調閱沿路的監視器才擷取到該車的畫面」、「因為監視
      器裡面有拍到我們追車的過程，剛好有一幕顯示車號，監
      視器畫面非常的清楚，只是翻拍的畫面模糊，車身黑色的
      ，我們有調閱該車車籍，也有確認該車是黑色的」等語（
      見本院99年2 月9 日訊問筆錄），證人既身為員警，交通
      違規取締為其勤務內容之一，對本件違規經過之陳述內容
      又與常情無悖，況證人已結證陳述如前，其與異議人間並
      無何身分利害業務關係，亦無嫌隙，衡情應無甘冒偽證罪
      刑責風險而設詞構陷異議人之理，其上開證言應堪信實。
      此外，員警提出之監視器翻拍畫面1 紙，畫面中違規機車
      之號牌雖非清晰，但亦非與656-CYK 號迥然不符，且該車
      尾燈之外觀亦與異議人自行拍攝陳報之656-CYK 號機車照
      片之車尾燈外觀極度相似，參酌違規時間係屬深夜，車流
      量應非龐大，且員警係於當日即調閱監視器確認違規車輛
      ，並在對照車籍種類款式顏色等特徵後掣單舉發，記憶尤
      屬清晰，應無誤認違規車輛之虞，堪認本件違規之機車確
      為異議人所有之車牌號碼656- CYK號重型機車無訛。從而
      ，異議人所有之機車，因於前揭時、地因闖紅燈而為警逕
      行舉發，上開違規事項雖係以汽車駕駛人為規範處罰之對
      象，然其於舉發通知單合法送達生效後，未曾依道路交通
      管理處罰條例第85條第1 項之規定，檢附相關證據及應歸
      責人相關證明文件，向處罰機關告知應歸責人即實際駕駛
      人，致處罰機關無從另行通知應歸責人到案依法處理，是
      原處分機關以車輛所有人即異議人承擔上揭處罰責任，應
      屬合法，併予敘明。
五、綜上所述，本件異議人所有之車牌號碼656-CYK 號重型機車
    ，於前揭時、地有行經有燈光號誌管制之交岔路口闖紅燈之
    違規事實已甚明確，復經舉發機關合法送達舉發通知單在案
    ，然異議人並未於應到案之期限內繳納罰緩或到案聽候裁決
    ，且逾越應到案期限60日以上，復亦未曾依道路交通管理處
    罰條例第85條第1 項之規定，檢附相關證據及應歸責人相關
    證明文件，向處罰機關告知應歸責人即實際駕駛人，是原處
    分機關依道路交通管理處罰條例第53條第1 項及違反道路交
    通管理事件統一裁罰基準表等規定，裁處異議人最高罰4,50
    0 元，核屬有據。惟查，道路交通管理處罰條例第63條第1
    項所規定之記點處分，觀諸同條第2 項、第3 項之規定，其
    法律效果係對於汽車駕駛人駕駛執照之吊扣、吊銷，核其性
    質，僅對於得考領汽車駕駛執照之「自然人」始有其處罰之
    意義，法人或非法人團體本身既無從考領汽車駕駛執照，自
    無受記點處分之適格；本件異議人係股份有限公司，原處分
    機關仍依道路交通管理處罰條例第63條第1 項第3 款規定，
    記異議人違規點數3 點，亦有未洽。是以異議人提出本件異
    議雖無理由，然原處分既有上述可議之處，仍無可維持，爰
    依法撤銷原處分，另依道路交通管理處罰條例第53條第1 項
    及違反道路交通管理事件統一裁罰基準表規定等裁處如主文
    第2 項所示，以期適法。
據上論斷，應依道路交通案件處理辦法第20條前段，裁定如主文
。
中    華    民    國    99    年    2     月    26    日
                  交通法庭    法  官  盧軍傑
上列正本證明與原本無異。
如不服本裁定，應於裁定送達後五日內敘明抗告理由，向本院提
出抗告狀。
                              書記官  周玉茹
中    華    民    國    99    年    2     月    26    日

司法院資訊處製作；財團法人民間司法改革基金會備份。
